臺灣臺北地方法院民事簡易判決
111年度店簡字第1085號
原      告  呂基寅  
被      告  沈玉生  


上列當事人間請求遷讓房屋等等事件，本院於民國111年9月27日
言詞辯論終結，判決如下：
　　主　文
被告應將門牌號碼新北市○○區○○路000巷00號8樓房屋騰空遷讓返
還原告。
被告應自民國111年7月1日起至騰空遷讓返還第1項房屋之日止，
按月給付原告新臺幣25,000元。
被告應自民國111年7月1日起至騰空遷讓返還第1項房屋之日止，
按日給付原告新臺幣167元。
原告其餘之訴駁回。
訴訟費用新臺幣39,313元由被告負擔。
本判決原告勝訴部分得假執行；但被告如以新臺幣3,868,787元
為原告預供擔保後，得免為假執行。
    事實及理由
一、按訴狀送達後，原告不得將原訴變更或追加他訴，但擴張或
    減縮應受判決事項之聲明者，不在此限，民事訴訟法第255 
    條第1項第3款定有明文。查本件原告起訴時係聲明：「㈠被
    告應將門牌號碼新北市○○區○○路000巷00號8樓房屋（下稱系
    爭房屋）騰空遷讓返還原告；㈡被告應給付原告新臺幣（下
    同）6,000元；㈢被告應自民國111年7月1日起至騰空遷讓返
    還系爭房屋之日止，按月給付原告30,000元。」嗣於111年9
    月27日本院審理中，撤回上開聲明㈡，並變更上開聲明㈢為：
    「被告應自111年7月1日起至騰空遷讓返還系爭房屋之日止
    ，按月給付原告50,000元。」(本院卷第75頁)，核屬擴張應
    受判決事項之聲明，依上開規定，應予准許。
二、原告主張：原告為系爭房屋之所有權人，被告前向原告承租
    系爭房屋，約定租期1年，即自110年7月1日起至111年6月30
    日止，每月租金25,000元，應按月於每月1日前繳納，原告
    並收取押租金48,000元，如被告於租賃期滿不交還房屋，原
    告得請求被告自翌日起至遷出完了之日止，給付按逐日房租
    2倍計算之違約金（下稱系爭租約）。詎被告經原告於111年
    4月24日預示屆期不續租後，仍於租期屆滿後持續占用系爭
    房屋迄今，原告自得請求被告騰空遷讓返還系爭房屋，並自
    系爭租約屆期翌日即111年7月1日起至騰空遷讓返還系爭房
    屋之日止，按月給付被告無權占用系爭房屋之不當得利25,0
    00元及違約金25,000元。爰依系爭租約之法律關係、民法第
    455條、第767條第1項前段之規定，請求被告騰空遷讓返還
    系爭房屋，並請求法院擇一為有利之判決；並依系爭租約之
    法律關係、民法第179條之規定，請求被告給付相當於租金
    之不當得利及違約金等語。並聲明：㈠被告應將系爭房屋騰
    空遷讓返還原告；㈡被告應自111年7月1日起至騰空遷讓返還
    系爭房屋之日止，按月給付原告50,000元。
三、被告則以：被告迄今尚居住於系爭房屋，被告自111年6月份
    即已委託仲介找房子，但目前尚未找到，待找到房子後被告
    會返還系爭房屋，在此之前，被告願意繼續按月給付25,000
    元；至於原告請求違約金部分，因被告並未違約，且租金25
    ,000元已甚高，故此部分請求應不合理等語，資為抗辯，並
    聲明：原告之訴駁回。
四、經查，原告主張其為系爭房屋之所有權人，兩造成立系爭租
    約，約定被告向原告承租系爭房屋，租期1年，即自110年7
    月1日起至111年6月30日止，每月租金25,000元，應按月於
    每月1日前繳納，原告並收取押租金48,000元；被告於111年
    6月30日系爭租約租期屆滿後，仍繼續占用系爭房屋迄今尚
    未搬離等情，業據提出系爭租約、系爭房屋之建物登記第一
    類謄本為證（本院卷第9至19、69至72頁），且為被告所不
    爭執，堪信為真實。　　
五、得心證之理由
　㈠原告請求騰空遷讓返還系爭房屋部分
　⒈按租賃定有期限者，其租賃關係，於期限屆滿時消滅；租賃
    期限屆滿後，承租人仍為租賃物之使用、收益，而出租人不
    即表示反對之意思者，視為以不定期限繼續契約，民法第45
    0條第1項、第451條定有明文。又定有期限租賃之出租人不
    欲續租者，須於訂約時、期限屆滿前或屆滿後，向承租人具
    體、明白表示期滿後不再續租或續租應另訂租約之反對意思
    ，使承租人有所預期，且不得任由承租人繼續為租賃物之使
    用收益（最高法院101年度台上字第1398號判決意旨參照）
    。次按承租人於租賃關係終止後，應返還租賃物；租賃物有
    生產力者，並應保持其生產狀態，返還出租人，民法第455
    條亦有明文。
　⒉經查，系爭租約第9條第1項前段約定：「乙方於租賃期滿應
    即刻將房屋遷讓交還，不得向甲方請求搬遷費或其他任何費
    用。（本院卷第15頁）」而系爭租約之租期已於111年6月30
    日屆至，原告前即曾於111年4月24日向被告表示：「沈叔您
    好：咱們的租房契約六月底到期。小兒服兵役即將退伍，屆
    時家中住不下；擬將房子收回裝修後自住。在此先跟您告知
    。」被告並同年月25日答覆：「OK我會開始來找房子。」原
    告嗣又於111年7月4日向被告表示：「……而此時只能懇求您
    給我一個確定時間，以便整理房子。謝謝！」被告則於同年
    月6日答覆：「來電收悉充分了解自上月起每天散步均有查
    詢租屋並與仲介王小姐洽談3次請求予以協助租屋如今」，
    此有兩造之微信通訊軟體對話紀錄截圖1份在卷可佐（本院
    卷第79頁），堪信原告已於系爭租約期限屆滿前及屆滿後，
    向被告明白表示不再續租之反對意思，被告並已知悉原告不
    願繼續續租之意思甚明。
　⒊原告雖表示被告有將111年7月份之租金匯款至原告帳戶等情
    ，然原告已於存證號碼000254號存證信函（下稱系爭存證信
    函）中再次明確敘明反對續租之意思，且亦說明因無被告帳
    戶而暫無從退還上開款項，此有系爭存證信函1份在卷可稽
    （本院卷第83至85頁），故尚無從逕以原告曾收受被告給付
    之111年7月份租金，而認兩造之系爭租約發生默示更新之效
    力。
　⒋被告雖辯稱其現在尚未找到房子，願意按月繼續給付25,000
    元，待找到房子後會返還系爭房屋等語（本院卷第75頁）。
    惟查，兩造之租約既已於111年6月30日屆滿，原告亦未同意
    續租系爭房屋予被告，則被告自111年7月1日起即無繼續占
    有使用系爭房屋之正當權源，原告依系爭租約第9條第1項前
    段、民法第455條之規定，請求被告騰空遷讓返還系爭房屋
    ，為有理由，應予准許。至原告另基於民法第767條第1項前
    段規定請求被告騰空遷讓返還系爭房屋部分，因屬選擇合併
    關係，本院即無庸再為審酌，附此敘明。
　㈡原告請求相當於租金之不當得利部分
　⒈按無法律上之原因而受利益，致他人受損害者，應返還其利
    益，民法第179條定有明文。又承租人於租賃關係終止後，
    繼續占用租賃標的物，乃無法律上原因獲得相當於租金之利
    益，致出租人受有不能使用收益租賃物之損害，應返還其所
    得利益（最高法院95年度台上字第2244號判決意旨參照）。
　⒉經查，被告於系爭租約於111年6月30日屆滿後，仍持續占用
    系爭房屋迄今，為被告所自認（本院卷第75、77頁），則原
    告請求被告給付自系爭租約租期屆滿之翌日即111年7月1日
    起至騰空遷讓返還系爭房屋之日止，占用系爭房屋所獲得之
    使用利益，並以系爭租約之租金25,000元計算，應屬有據。
　㈢原告請求違約金部分
　⒈按約定之違約金過高者，法院得減至相當之數額，民法第252
    條定有明文。又約定之違約金如有過高者，法院亦得減至相
    當之數額，至於是否相當，即須依一般客觀事實，社會經濟
    狀況及當事人所受損害情形，以為斟酌之標準，且約定之違
    約金過高者，除出於債務人自由意思，已任意給付，可認為
    債務人自願依約履行，不容其請求返還外，法院仍得依前開
    規定，核減至相當之數額；又違約金之核減，法院得以職權
    為之【最高法院79年度台上字第1915號、79年度台上字第16
    12號判決（原判例）意旨參照】。
　⒉經查，系爭租約第9條第4項固約定：「乙方於租賃期滿或終
    止租約時不交還房屋者，自翌日起至遷出完了之日止，乙方
    應支付按逐日房租兩倍計算之違約金予甲方。（本院卷第15
    頁）」原告據此請求被告自111年7月1日起至騰空遷讓返還
    系爭房屋之日止，按月給付原告違約金25,000元。惟查，原
    告因被告遲延返還系爭房屋，雖受有不能即時利用系爭房屋
    之損失，惟該部分業經原告請求被告給付相當於租金之不當
    得利填補，亦經本院准許如前，原告亦未舉證除前述不能利
    用系爭房屋之損失外尚因此受有何等損害，本院認再課予被
    告如系爭租約第9條第4項約定條款所示之違約金義務，則被
    告因違約所負之賠償責任，明顯過高，應酌減至按日租金0.
    2倍計算，又兩造均同意以每月30日作為計算基準（本院卷
    第77頁），是原告請求被告應自111年7月1日起至騰空遷讓
    返還系爭房屋之日止，除前揭相當於租金之不當得利外，按
    日再給付原告167元之違約金【計算式：（25,000÷30）×0.2
    ＝167，元以下四捨五入】，應有理由；逾此範圍之請求，則
    屬無據，應予駁回。
六、綜上所述，原告依系爭租約之法律關係、民法第455條之規
    定，請求被告將系爭房屋騰空遷讓返還原告，並依民法第17
    9條之規定，請求被告自111年7月1日起至騰空遷讓返還系爭
    房屋之日止，按月給付25,000元，再依系爭租約之法律關係
    ，請求被告按日給付167元，為有理由，應予准許。逾此範
    圍之請求，則無理由，應予駁回。
七、本件原告勝訴部分，係就民事訴訟法第427條訴訟適用簡易
    程序所為被告敗訴之判決，依同法第389條第1項第3款規定
    ，應依職權宣告假執行；並依同法第392條第2項規定，依職
    權宣告被告如預供擔保，得免為假執行。
八、本件事證已臻明確，兩造其餘攻擊防禦方法及所提證據，經
    本院斟酌後，核與判決結果不生影響，爰不逐一論述，併此
    敘明。
九、訴訟費用負擔之依據：民事訴訟法第79條。並依職權確定本
    件訴訟費用額為39,313元（即裁判費）如主文第5項所示。 
中　　華　　民　　國　　111 　年　　10　　月　　5 　　日
　　　　　　　　　臺灣臺北地方法院新店簡易庭
　　　　　　　　　　　　　　　法　官　林易勳
以上正本係照原本作成。
對於本件判決如有不服，應於收受送達後20日內向本院提出上訴
書狀，上訴於本院合議庭，並按他造當事人之人數附具繕本。
如委任律師提起上訴者，應一併繳納上訴審裁判費。
中　　華　　民　　國　　111 　年　　10　　月　　5 　　日
                              書記官  徐子芹